【裁判字號】    89,訴,3202
【裁判日期】    900730
【裁判案由】    返還所有物
【裁判全文】
臺灣臺北地方法院民事裁定  八十九年度訴字第三二○二號
    原      告  合作金庫銀行股份有限公司
    法定代理人  甲○○
    訴訟代理人  林詮勝律師
    複 代 理人  李佳玲律師
    被      告  陳德賢                    住台北市○○○路○段九十巷十五弄
                              .
    訴訟代理人  江仁成律師
右當事人間請求返還所有物事件，本院裁定如左：
    主    文
原告之訴及假執行之聲請均駁回。
訴訟費用由原告負擔。
    理    由
一、按起訴違背第二百五十三條、第二百六十三條第二項之規定，或其訴訟標的為確
    定判決效力所及者，法院應以裁定駁回之，民事訴訟法第二百四十九條第一項第
    一款定有明文。次按和解成立者，與確定判決，有同一之效力，民事訴訟法第三
    百八十條第一項亦著有明文。而審判上之和解，一經合法成立，其訴訟即歸於消
    滅，非證明和解本身有無效或得撤銷之原因，當事人自應絕對受和解之拘束，縱
    令事後發見可受利益裁判之證據，亦不得就同一事件更行主張（最高法院十七年
    上字第四號判例意旨參照）
二、本件原告起訴係請求被告應將坐落台北市○○區○○段二小段四四九—三地號土
    地上，門牌號碼台北市○○○路○段臨二二一號，如附圖一所示丙部分面積十二
    平方公尺之地上建物拆除，並將基地（以下簡稱系爭土地）返還原告及給付占有
    此部分土地所取得相當於租金之損害金，並聲請供擔保請准宣告假執行（另原告
    起訴主張為被告無權占有之如附圖一甲部分之土地，本院另以判決審結）。
三、經查：本件原告前於民國八十二年間，對於被告提起拆屋還地訴訟（一審案號：
    本院八十二年度訴字第三五○一號，以下簡稱前案一審），嗣上開事件於八十三
    年十一月二十八日，於二審中成立訴訟上和解（二審案號：臺灣高等法院八十三
    年度上字第一一三三號，以下簡稱前案二審），其和解成立內容主要為：「一、
    上訴人（按即本件被告）願於八十三年十二月八日以前自台北市○○區○○段四
    四九地號上門牌號碼台北市○○○路○段臨二二一號建物內遷出。二、被上訴人
    （按即本件原告）其餘請求拋棄。」，此有前開和解筆錄影本一份可資佐證，並
    經本院調閱前開卷宗核對屬實。茲參考前案一審判決主文及前案二審和解內容所
    稱「門牌號碼台北市○○○路○段臨二二一號建物」其坐落所在，係如附圖二之
    Ａ部分土地；而本件原告起訴主張被告無權占有土地請求拆屋還地所在，經本院
    囑託台北市松山地政事務所實施測量結果，經上開地政事務所於九十年三月五日
    以該所北市松地二字第九○六○二五一○○○號函及所附九十年二月二十六日松
    山土字第一○二號土地複丈成果圖答覆稱乃如附圖一所示之甲、丙部分土地，除
    附圖一甲部分土地本院業另以判決審結業如前述外，另附圖一所示丙部分土地，
    業據該所指稱係屬「八三年八九年（按本件本院囑託實施測量之日期乃在八十九
    年九月八日）測量重疊部分」，此經前開地政事務所之來函說明清楚，有該函文
    及複丈成果圖附卷足佐，足見如附圖一所示之丙部分土地，乃包攝於前案二審和
    解筆錄所載被告負有交還義務之土地範圍內，自無疑義。茲被告既已於本院言詞
    辯論期日自認「丙部分建物係前八十三年訴訟事件爭執標的所及‧‧‧係自八十
    三年訴訟前即存在由被告使用之舊有建物」等情（參本院九十年七月十六日言詞
    辯論筆錄），是知就附圖一所示丙部分位置之土地而言，原告於前述訴訟上和解
    成立之日起，迄今均尚未依該和解筆錄內容聲請法院對被告發動強制執行程序，
    至為明顯。而本件原告雖係請求被告就如附圖一所示丙部分之土地拆屋還地，與
    上開和解條件約定被告僅負遷出之義務雖有程度高低之區別（按遷出為拆除之先
    行階段），然比對原告於本院八十二年度訴字第三五○一號之起訴狀（影本附卷
    ）暨前述訴訟上和解筆錄之內容，原告於前述訴訟上和解顯已拋棄請求被告拆除
    附圖一所示丙部分土地所在建物之權利，即就此部分已發生撤回之效力，否則兩
    造於上開訴訟上和解筆錄所載「被上訴人（按即本件原告）其餘請求均拋棄」等
    語即無意義，是原告就於上訴審程序中已經撤回起訴之部分，自應受民事訴訟法
    第二百六十三條第二項之拘束，不得再行起訴，故就原告起訴請求被告拆除附圖
    一所示丙部分土地上建物並為交還土地之主張，以及其附帶於主請求之相當於租
    金之損害金請求，參考前開說明，均應依民事訴訟法第二百四十九條第一項第七
    款規定，裁定駁回。又其主、從請求既均經駁回，其假執行之主張亦失所附麗，
    應併予駁回。
四、依民事訴訟法第二百四十九條第一項第七款、第九十五條、第七十八條裁定如主
    文。
中      華      民      國    九十    年      七      月    三  十     日
                                  民事第一庭法      官  蕭胤瑮
右為正本係照原本作成
如對本裁定抗告須於裁定送達後十日內向本院提出抗告狀
中      華      民      國    九十    年      七      月    三  十     日
                                            法院書記官  方美雲


司法院資訊處製作；財團法人民間司法改革基金會備份。
